【裁判字號】    97,訴,624
【裁判日期】    970328
【裁判案由】    毒品危害防制條例
【裁判全文】
臺灣板橋地方法院刑事判決               97年度訴字第624號
公  訴  人  臺灣板橋地方法院檢察署檢察官
被      告  甲○○
上列被告因違反毒品危害防制條例案件，經檢察官提起公訴（97
年度毒偵字第931號），本院判決如下：
    主      文
甲○○施用第一級毒品，累犯，處有期徒刑拾月。扣案之第一級
毒品海洛因壹包（驗餘淨重零點柒伍貳伍公克）沒收銷燬之；盛
裝上開海洛因之包裝袋壹個沒收。
    事      實
一、甲○○前於民國72年間，因違反肅清煙毒條例等案件，經法
    院判刑確定，應執行有期徒刑12年6 月，入監服刑後於78年
    3 月7 日假釋出監，嗣經裁定撤銷假釋，應執行殘刑2 年2
    月又26日。嗣於79年間，因違反肅清煙毒條例案件，經台灣
    士林地方法院於79年12月26日以79年度訴字第835 號判決，
    判處有期徒刑4 年確定，與前開殘刑有期徒刑2 年2 月又26
    日接續執行，於82年12月21日縮短刑期假釋出監，假釋期間
    付保護管束，嗣又經裁定撤銷假釋，應執行殘刑2 年11月又
    7 日。又於83年間，因違反肅清煙毒條例，經台灣高等法院
    於83年11月15日以83年度上訴字第5723號判決，判處有期徒
    刑4 年確定，入監服刑後於87年6 月12日縮短刑期假釋出監
    ，又經裁定撤銷假釋，應執行殘刑2 年11月又21日，於93年
    8 月21日縮刑期滿執行完畢（於本案構成累犯）。又於90年
    間因施用毒品案件，經本院於90年2 月16日以90年度毒聲字
    第822 號裁定，應送勒戒處所觀察、勒戒後，認有繼續施用
    毒品傾向，經本院於90年3 月13日以90年度毒聲字第1135號
    裁定令入戒治處所施以強制戒治，於90年11月30日停止強制
    戒治，交付保護管束，於91年3 月12日執行保護管束期滿而
    執行完畢，經台灣板橋地方法院檢察署檢察官於91年6 月24
    日以91年度戒毒偵字第290 號不起訴處分確定。復於95年間
    ，因犯施用第一級毒品罪，經台灣士林地方法院於95年6 月
    30日以95年度訴字第537 號判決，判處有期徒刑8 月確定，
    嗣同院以96年度聲減字第755 號裁定減刑為有期徒刑4 月，
    如易科罰金，以銀元300 元折算1 日確定，於96年8 月2 日
    易科罰金執行完畢（於本案構成累犯）。詎甲○○猶不知悔
    改，基於施用第一級毒品之犯意，於96年11月7 日上午9 時
    許，在臺北縣三重市○○○路某公園廁所內，以將海洛因摻
    入香煙內吸食之方式，施用第一級毒品海洛因乙次。嗣於同
    日下午4 時許，在台北市大同區○○○路、民權西路口為警
    查獲，並扣得其所有之海洛因1 包（毛重0.7600公克、淨重
    0.7600公克，取樣0.0075公克，驗餘淨重0.7525公克）。且
    經採集其尿液送驗呈海洛因代謝物嗎啡類陽性反應，始查悉
    上情。
二、案經臺北市政府警察局大同分局報請臺灣士林地方法院檢察
    署檢察官呈請台灣高等法院檢察署檢察長令轉台灣板橋地方
    法院檢察署檢察官偵查起訴。
    理      由
一、按除被告所犯為死刑、無期徒刑、最輕本刑為3 年以上有期
    徒刑之罪或高等法院管轄第一審案件者外，於第一次審判期
    日前之準備程序進行中，被告先就被訴事實為有罪之陳述時
    ，審判長得告知被告簡式審判程序之旨，並聽取當事人、代
    理人、辯護人及輔佐人之意見後，裁定進行簡式審判程序，
    刑事訴訟法第273 條之1 第1 項定有明文。經核本件被告甲
    ○○所犯係死刑、無期徒刑、最輕本刑為3 年以上有期徒刑
    以外之罪，其於準備程序中就被訴及併案之事實為有罪陳述
    ，經法官告知簡式審判程序之旨，並聽取公訴人、被告之意
    見後，本院爰依首揭規定，合議裁定由受命法官獨任進行簡
    式審判程序，合先敘明。
二、上揭犯罪事實，業據被告甲○○於警詢、偵查及本院審理時
    坦承不諱，且被告為警查獲後所排放尿液經採樣後，送請臺
    灣尖端先進生技醫藥股份有限公司，先以EIA 酵素免疫分析
    法初步檢驗，再以GC/MS 氣相層析質譜儀法確認檢驗，均呈
    海洛因代謝嗎啡陽性反應之情，有該公司96年11月16日濫用
    藥物檢驗報告、台北市政府警察局偵辦毒品案件尿液檢體委
    驗單各1 紙附卷可稽（見偵查卷第36、44頁）。此外，並有
    被告所有之米黃色粉末1 袋扣案可稽，該粉末毛重0.9600公
    克，淨重0.7600公克，取樣0.0075公克，驗餘淨重0.7525公
    克，此有交通部民用航空局航空醫務中心毒品鑑定書1 紙附
    卷可憑（見同上偵查卷第43頁），足認被告自白與事實相符
    ，是被告有於上揭時地施用第一級毒品之犯行，堪以認定。
三、按92年7 月9 日新修正之毒品危害防制條例刪除二犯及三犯
    之規定，一改修法前繁雜之處遇程序，僅將施用毒品者簡化
    區分為初犯、再犯，並認施用毒品者係屬病患性犯人，以觀
    察、勒戒戒除其身癮，並以強制戒治去除其心癮。經觀察、
    勒戒或強制戒治執行完畢釋放後，若係5 年後再犯該條例第
    10條施用毒品罪者，與同條例第20條第1 項、第2 項關於「
    初犯」之處理方式相同，檢察官應先聲請法院裁定令被告入
    勒戒處所觀察、勒戒，並視有無繼續施用毒品傾向，決定應
    予釋放、為不起訴之處分，或應聲請法院裁定令入戒治處所
    強制戒治；若係5 年內「再犯」同條例第10條施用毒品罪者
    ，依同條例第23條第2 項規定，檢察官則應依法追訴。觀諸
    該條例第20條第3 項之修正理由：「觀察、勒戒或強制戒治
    五年後再犯者，顯見前所實施之觀察、勒戒或強制戒治已足
    以遮斷其施用毒品之癮，為期自新及協助其戒除毒癮，對此
    五年後再犯者，爰明定仍適用初犯之規定，先經觀察、勒戒
    、強制戒治之程序。」及同條例第23條第2 項之修正理由：
    「為配合簡化施用毒品犯之刑事處遇程序，並鑑於經觀察、
    勒戒或強制戒治執行完畢釋放後五年內再犯者，其再犯率甚
    高，原據以實施之觀察、勒戒及強制戒治既已無法收其實效
    ，自應施以刑事處遇。」顯然如施用毒品者係前經觀察、勒
    戒或強制戒治等治療程序執行完畢5 年後，始再施用毒品之
    「初犯」，因前所執行之觀察、勒戒或強制戒治已足收戒除
    毒癮之效，自應重新執行觀察、勒戒或強制戒治等治療程序
    ，並於治療程序執行完畢後，由檢察官為不起訴處分，毋庸
    對之追訴處罰；反之，在「再犯」之情形，因其先前所為治
    療程序顯未能收戒斷毒癮之效，且考量施用毒品者之再犯率
    偏高，乃簡化其刑事處遇程序，而逕予追訴處罰，不再施以
    治療程序。參酌上開立法理由，修正毒品危害防制條例就施
    用毒品者，祇於「初犯」及「五年後再犯」二種情形，有其
    追訴條件之限制，即須於初犯經觀察、勒戒或強制戒治釋放
    後，5 年內均無施用毒品之行為，始能認其前所實施之觀察
    、勒戒或強制戒治已足遮斷毒癮，而得於5 年後再犯時，再
    予適用初犯之規定，重行觀察、勒戒等程序。倘5 年內已經
    再犯，被依法追訴處罰，縱其第3 次（或第3 次以上）施用
    毒品之時間在初犯釋放5 年以後，即與「五年後再犯」之情
    形有別，且因已於「五年內再犯」，顯見其再犯率甚高，原
    實施觀察、勒戒或強制戒治，已無法收其實效，而無5 年戒
    斷期之存在，自無再經觀察、勒戒及強制戒治之必要，應由
    檢察官逕行起訴，始符新法修正之本旨（最高法院95年度臺
    非字第59號判決要旨參照）。本案被告甲○○於90年間因施
    用毒品案件，經本院於90年2 月16日以90年度毒聲字第822
    號裁定，應送勒戒處所觀察、勒戒後，認有繼續施用毒品傾
    向，經本院於90年3 月13日以90年度毒聲字第1135號裁定令
    入戒治處所施以強制戒治，於90年11月30日停止強制戒治，
    交付保護管束，於91年3 月12日執行保護管束期滿而執行完
    畢，經台灣板橋地方法院檢察署檢察官於91 年6月24日以91
    年度戒毒偵字第290 號不起訴處分確定，已如前述。則本件
    被告施用第一級毒品之犯行（96年11月7 日）已在上開強制
    戒治執行完畢日期5 年之後。惟被告另於自上開強制戒治執
    行完畢釋放後5 年內之95年間某日有施用第一級毒品之犯行
    ，經台灣士林地方法院於95年6 月30日以95年度訴字第537
    號判決，判處有期徒刑8 月確定，嗣同院以96年度聲減字第
    755 號裁定減刑為有期徒刑4 月，如易科罰金，以銀元300
    元折算1 日確定，亦有台灣高等法院被告前案紀錄表在卷可
    參。依上開判決意旨，被告既曾於前案強制戒治執行期滿5
    年內再犯施用毒品罪而遭法院判處徒刑確定，是其此次又犯
    施用第一級毒品罪部分，仍應依法追訴處罰。綜上，被告於
    強制戒治執行完畢釋放出所後5 年內再度施用毒品而為法院
    判處徒刑後，更犯本案施用第一級毒品犯行堪以認定，應予
    依法論罪科刑。
四、查海洛因係毒品危害防制條例第2 條第2 項第1 款所稱之第
    一級毒品。核被告甲○○施用第一級毒品海洛因之行為，係
    犯同條例第10條第1 項之施用第一級毒品罪。其施用第一級
    毒品前後，持有第一級毒品之低度行為，為施用之高度行為
    所吸收，不另論罪。又被告有如犯罪事實欄所述經法院判刑
    、執行之前科紀錄，有台灣高等法院被告前案紀錄表在案可
    稽，其於上開有期徒刑執行完畢後5 年內，故意再犯本案有
    期徒刑以上之罪，為累犯，應依刑法第47條1 項之規定，加
    重其刑。爰審酌被告有如事實欄所述之施用毒品前科紀錄，
    經觀察勒戒、強制戒治執行完畢，並經判刑執行完畢，仍無
    法戒絕毒癮，再次漠視法令禁制而犯本罪，惟其施用毒品所
    生危害，實以自戕身心健康為主，對於他人生命、身體、財
    產等法益，尚無明顯而重大之實害，兼衡其犯罪後坦承犯行
    之態度等一切情狀，量處如主文所示之刑，以示懲儆。
五、扣案之第一級毒品海洛因1 包（驗餘淨重0.7525公克），依
    毒品危害防制條例第18條第1 項規定沒收銷燬之；至盛裝上
    開海洛因之包裝袋1 個，係用於包裹毒品，防其裸露、潮濕
    ，便於持有、攜帶，係被告所有並供其施用第一級毒品所用
    乙節，業據被告供述明確，爰依刑法第38條第1 項第2 款之
    規定，均併予宣告沒收。
據上論斷，應依刑事訴訟法第273 條之1 第1 項、第299 條第1
項前段，毒品危害防制條例第10條第1 項、第18條第1 項前段，
刑法第11條前段、第47條第1 項、第38條第1 項第2 款，判決如
主文。
本案經檢察官藍海凝到庭執行職務。
中    華    民    國    97    年    3     月    28    日
                  刑事第十庭  法  官  侯志融
以上正本證明與原本無異。
如不服本判決應於送達後10日內向本院提出上訴狀。
                              書記官  張玉如
中    華    民    國    97    年    3     月    28    日
附錄本案論罪科刑法條
毒品危害防制條例第十條
施用第一級毒品者，處六月以上五年以下有期徒刑。
施用第二級毒品者，處三年以下有期徒刑。


司法院資訊處製作；財團法人民間司法改革基金會備份。
